臺灣高等法院臺中分院刑事判決　　　　　　　　民國九十一年度上訴字第四一三號
　　上　訴　人
　　即　被　告　甲○○
右上訴人因違反商業會計法等案件，不服臺灣臺中地方法院中華民國九十一年一月二
十四日第一審判決（民國九十年度訴字第一二二二號，起訴案號：臺灣臺中地方法院
檢察署民國八十九年度偵字第一七三七號）及移送併案審判（九十年度偵字第八五一
五號），提起上訴，本院判決如左：
    主      文
原判決撤銷。
甲○○共同商業負責人，以明知為不實之事項，而填製會計憑證，處有期徒刑壹年。
    事      實
一、甲○○係設於香港之金川國際企業股份有限公司（GOLD  LAKERS，下稱金川公司
    ）及芳琦香港有限公司（FANG CHI，下稱芳琦公司）負責人。張家祥（另案由檢
    察官九十年度偵字第八四八一號、八五一五號起訴）為秋剛機器股份有限公司（
    下稱秋剛公司，設址於台中縣太平市○○○路十一之二號）負責人。蘇智成（另
    案由檢察官同上案號起訴）係裕德昇有限公司（下稱裕德昇公司，名義負責人為
    陳呂志鵬，設址於台中市○○路五七號十三樓之七）實際負責人。民國（下同）
    八十八年十月間，甲○○與秋剛公司負責人張家祥、裕德昇公司實際負責人蘇智
    成，共同基於共同意圖為自己不法所有之詐欺取財及填製不實會計憑證之犯意聯
    絡，利用營業稅法中出口貨物之營業稅稅率為零之規定，先由甲○○以芳琦公司
    名義自香港出口貨物虛偽售予秋剛公司，次由秋剛公司負責人張家祥將該批貨物
    虛偽售予裕德昇公司，並於同年十一月、十二月間，開出金額二千一百五十萬四
    千元之不實統一發票充作裕德昇公司之進項憑證。甲○○再利用蘇智成提供之證
    件、印章，以裕德昇公司名義復將該批貨物出口予金川公司，並以裕德昇公司之
    名義，持秋剛公司所開立之上述不實進項憑證統一發票，向台中市稅捐稽徵處申
    請百分之五之營業稅退稅，退稅金額為新台幣（下同）一百零七萬六千零十九元
    、三百三十五元，合計一百零七萬六千三百五十四元。至於秋剛公司開出統一發
    票所應繳納之銷項營業稅額，則不予報繳，藉由「假進、出口，真退稅」方式，
    詐取退稅款。甲○○與吳家祥、蘇智成等三人約定詐得上開退稅金額後，其中百
    分之四十作為甲○○之佣金，百分之六十歸張家祥所得，蘇智成則可獲得虛增營
    業額之利益。嗣因臺中市稅捐稽徵處發覺有異，移請法務部調查局中部地區機動
    工作組（以下簡稱調查局中機組）調查，並於八十九年十月二十四日上午十時許
    ，待甲○○持裕德昇公司存摺、印章及該公司名義負責人陳呂志鵬之國民身分證
    正本領取退稅專戶存款支票二張（票號ＢＡ0000000號及ＢＡ00000
    00號，金額依序為一百零七萬六千零十九元及三百三十五元，票載發票日為八
    十九年十月十九日），存入中興商業銀行臺中分行後即加以逮捕，致甲○○與張
    家祥、蘇智成等三人未得逞。旋於同日，在甲○○住處台中市○區○○路四六六
    巷五號十樓之二及台中市○○路五十七號十二樓之一，扣得秋剛公司開予裕德昇
    公司發票影本、對開發票明細表、陳呂志鵬授權書影本、陳呂志鵬身分證正本、
    裕德昇公司空白發票一冊、秋剛公司開予裕德昇公司發票正本及影本各一冊等物
    。
二、案經臺中市稅捐稽徵處函送調查局中機組報請臺灣臺中地方法院檢察署檢察官偵
    查起訴及移送併案審理。
    理      由
一、訊之上訴人即被告甲○○（以下稱被告）矢口否認有何違反商業會計法及詐欺退
    稅款未遂之犯行，辯稱：渠未曾填具或經手任何憑證；秋剛公司的產品或進口貨
    經裕德昇公司辦理進口復出口，依法秋剛公司必須開統一發票給裕德昇公司，出
    口貨或進口貨復出口，依法均免徵營業稅或辦理退稅，何來詐取退稅款？渠代裕
    德昇公司領取退稅款支票，係因當時裕德昇公司積欠地下錢莊款項，不敢出面所
    致等語。
　(一)惟查：右揭犯罪事實，業據被告於調查局中機組調查時承認稱：「有的（指於八
    十九年十月二十四日上午至台中市稅捐處領取裕德昇公司之退稅支票）：：洪嘉
    麗將裕德昇公司之存摺及印章、陳呂志鵬身分證正本交予我，要求我代為領取退
    稅支票後，存入裕德昇公司帳戶」、「單純進口復出口是無法向稅捐機關申請退
    稅，但如貨物進口後再售予第三家公司，由第三家公司辦理出口則可向稅捐機關
    申請退稅，我僅約於八十八年十月應張家祥要求辦理過一次。先分批以芳琦公司
    名義進口貨物予秋剛公司，秋剛公司再將該批貨物售予裕德昇公司，並開出發票
    金額計二千餘萬元充作裕德公司之進項，而後以裕德公司名義申請出口予金川公
    司，依產業升級條例獎勵出口規定裕德昇公司可向稅捐機關申請百分之五之退稅
    ，金額約一百零七萬六千三百五十四元，其中百分之四十係給我作為佣金，而百
    分之六十係張家祥的，惟前述交易皆係虛偽的」等語（見八十九年偵字第一七三
    七號第八頁正、反面）。被告於檢察官偵查中承認稱：「在中機組所講的話實在
    」、「我這次假出口真退稅，若成時將獲得退稅一百零七萬六千三百五十四元的
    百分之四十利益」等語（見同上卷第三十二頁反面）。核與證人張家祥於臺中市
    稅捐稽徵處談話及證人蘇智成於調查局中機組調查及檢察官偵查中所述之情節相
    符，並有裕德昇公司、裕源旺公司八十九年一、二月份之臺中市營業人銷售額與
    稅額申報書影本各一份，臺中市稅捐稽徵處八十九年五月三十日中市稅商字第八
    九０一０九五一號函所附秋剛公司八十八年九、十月份及十一、十二月份之臺中
    縣營業人銷售額與稅額申報書影本各一份、刊登廣告草稿影本一份及退稅專戶存
    款支票影本二張，復有秋剛公司開予裕德昇公司發票影本、對開發票明細表、陳
    呂志鵬授權書影本、陳呂志鵬國民身分證正本、裕德昇公司空白發票一冊、秋剛
    公司開予裕德昇公司發票正本及影本各一冊等物扣案可資佐證。足認被告前揭事
    實於調查局中機組調查時及檢察官偵查時之自白，與事實相符。被告事證明確，
    犯行洵堪認定，所為前開否認犯罪之辯解，係屬嗣後推諉之詞。又被告於八十九
    年十一月十七日檢察官偵查訊問時自承稱：調查局人員並無刑求逼供或其他不法
    情事，調查筆錄均屬實在等語（見八十九年度偵字第一七三一七號偵查卷第一一
    八頁反面），堪認被告於原審及本院審理中改稱：係在調查局中機組人員誘嚇情
    況下，依調查員揣測認定而作之筆錄等語，顯與事實不符，均不足採信。
　(二)按統一發票乃係商業會計法第十五條第一款所列之原始憑證，屬商業會計憑證之
    一種，被告及張家祥、蘇智成各為上開企業之負責人，明知不實之事項而予以填
    製統一發票，核被告此部分所為，係犯商業會計法第七十一條第一款之填具不實
    會計憑證罪，其與張家祥、蘇智成等二人，具有犯意之聯絡及行為之分擔，為共
    同正犯。被告與張家祥、蘇智成共同詐取退稅款之行為，雖已著手詐欺行為之實
    施，但於領取前揭專戶存款支票二張存入中興商業銀行台中分行後即以逮捕未致
    使台中市稅捐稽徵處陷於錯誤之結果，其犯罪尚屬未遂，核被告此部分所為，係
    犯刑法第三百三十九條第三項、第一項之詐欺取財未遂罪，其與張家祥、蘇智成
    就此部分具有犯意之聯絡及行為之分擔，亦為共同正犯。被告所犯填載不實會計
    憑證罪與詐欺取財未遂罪間，有方法結果之牽連關係，為牽連犯，應從一重依填
    具不實會計憑證罪處斷。
　(三)原審判決關於被告共同開立不實進項憑證統一發票而詐取退款未遂部分，予以論
    罪科刑，固非無見，惟查被告與秋剛公司、裕德昇公司、裕源旺公司等被訴填製
    不實商業發票及相互對開不實統一發票，辦理應收票據貼放款部分，犯罪尚屬不
    能證明（另後敘述），原審判決予以論罪科刑，即有欠當。被告上訴意旨指摘原
    審判決不當，為有理由，應由本院將原審判決撤銷改判。審酌被告雖於調查局中
    機組及檢察官偵查時坦承犯行暨未詐得退稅款，惟以假出口真退稅之方法犯罪，
    認若予輕判，實不足以懲儆，爰量處如主文第二項所示之刑。
二、又公訴意旨以：甲○○係設於香港之金川國際企業股份有限公司（GOLD  LAKERS
    ，下稱金川公司）及芳琦香港有限公司（FANG CHI，下稱芳琦公司）負責人，與
    秋剛機器股份有限公司（下稱秋剛公司）負責人張家祥（另案九十年度偵字第八
　　四八一號、八五一五號起訴）、裕德昇有限公司（下稱裕德昇公司，名義負責人
    為陳呂志鵬）、裕源旺企業有限公司（於八十九年改組為裕源旺科技股份有限公
    司，下稱裕源旺公司，名義負責人為洪旺）、揚志貿易股份有限公司（下稱揚志
    公司，名義負責人為洪嘉麗）等三家公司實際負責人蘇智成（同上另案起訴）及
    川瀚股份有限公司（下稱川瀚公司）負責人楊江川（已改名為楊憲同同上另案起
    訴）等人，共同意圖為自己不法之所有，並基於詐欺、填具不實會計憑證之概括
    犯意，於八十八年至八十九年間，連續由甲○○以金川公司或芳琦公司之名義，
    自香港進口貨物存放於海關後，虛偽售予上開公司，上開公司實際負責人蘇智成
    、張家祥及楊江川亦明知無進貨及銷貨之事實，仍分別相互對開內容不實之統一
    發票（及相對應之支票以便通過稅捐單位稽核），再將上開貨物虛偽出口予金川
    公司或芳琦公司，以達虛增公司營業額及美化公司財務報表之目的，使秋剛公司
    之貸款銀行台中商業銀行（原為台中區中小企業銀行）神岡分行、華南商業銀行
    台中商業銀行，裕源旺公司之貸款銀行華南商業銀行水湳分行、台灣中小企業銀
    行太平分行及川瀚公司之貸款銀行彰化商業銀行北台中分行、華南商業銀行五權
    分行、台灣中小企業銀行太平分行、寶島商業銀行（現已改名為日盛國際商業銀
    行）北台中分行未緊縮銀根。秋剛公司負責人張家祥及川瀚公司負責人楊江川並
    自八十八年六月三十日起，多次以上述相互對開之支票向華南商業銀行台中分行
    、五權分行辦理票貼，使上開銀行陷於錯誤，而同意短期放款予秋剛公司及川瀚
    公司，甲○○則依每一筆虛偽進口復出口之金額，收取百分之一點五至三點五（
    裕德昇公司、裕源旺公司及揚志公司部分）或百分之五（川瀚公司部分）之佣金
    作為報酬，計八十八年、八十九年共虛增裕德昇公司進口二千一百萬元、出口一
    千五百萬元，裕源旺公司進口二千六百四十萬元、出口二千一百萬元，揚志公司
    進口二千八百四十萬元、出口二千三百二十萬元，川瀚公司約一千萬元之營業額
    ，甲○○則分別向蘇智成、楊江川收取約四百三十餘萬元及五十萬元之佣金（秋
    剛公司部分不詳）。因認被告共同連續犯有商業會計法第七十一條第一項填具不
    實會計憑證罪嫌及刑法第三百三十九條第一項詐欺取財罪嫌之幫助犯等情。
　(一)按犯罪事實應依據認定之，無證據不得推定其犯罪事實，刑事訴訟法第一百五十
    四條定有明文。又認定不利於被告之事實，須依積極證據，茍積極證據不足為不
    利於被告事實之認定時，即應為有利於被告之認定，更不必有何有利之證據。次
    查共同被告不利於己之陳述，固得採為其他共同被告犯罪之證據，惟此項不利之
    陳述，須無瑕疵可指，而就其他方面調查，又與事實相符，始得採為其他共同被
    告犯罪事實之認定。被告雖經自白，仍應調查其他必要之證據，以察其與事實是
    否相符，苟無法證明其與事實相符，根本即失其證據之證明力，不得採為判斷事
    實之根據，業經最高法院三十年上字第八一六號、四十六年台上字第四一九號、
    四十六年台上字第八０九號分別著有判例可資參照。
　(二)訊據被告甲○○矢口否認有何被訴前開違反商業會計法及幫助詐欺之犯行，辯稱
    ：渠以Ｄ／Ａ託收寄售條件，代辦台灣公司自香港進出口貨，一切皆經海關驗貨
    繳交進口稅，並非虛偽交易，渠收受代辦進口費用百分之三、出口費用百分之二
    ，係含進口稅、空運費、報關費、港工捐等，並非犯罪所得，且渠僅有代為轉交
    海關進出口報單憑證、繳稅證明聯，此外未曾埧具或經手任何憑證。並無自八十
    八年起至八十九年間，連續由甲○○先以香港芳琦公司之名義，自香港出口貨物
    虛偽售給台灣的秋剛公司、裕德昇公司、裕源旺公司、揚志公司、川瀚公司，並
    填製不實之商業發票（PROFORMA INVOICE），再以前述進口之貨物為基礎，由上
    開台灣五家公司分別相互對開內容不實之統一發票及相對應之支票，以達虛增公
    司營業額及美化公司財務報表之目的，使秋剛公司、裕源旺公司及川瀚公司向前
    揭銀行同意以相互對開內容不實之統一發票及相對應之支票，辦理應收票據貼現
    放款之事實。至秋剛公司與川瀚公司以自家工廠生產之產品交易而取得支票，向
    前開銀行貼現貸款，渠皆完全不知情，何來幫助。渠於八十九年十月二十四日在
    調查局中機組人員誘嚇下所為之供述，完全與事實不合等語。
　(三)經查檢察官偵查中函查前開銀行，辦理貸款情形所函復之台中商業銀行神岡分行
    八十九年十二月五日中神岡字第一三二號函、華南商業銀行台中分行八十九年十
    二月五日（八九）華中放字第二七一號函，華南商業銀行水湳分行八十九年十一
    月三十日華水湳放字第一三六號函、台灣中小企業銀行太平分行八十九年十二月
    五日八九太平字第０三二五二號函、彰化商業銀行北台中分行八十九年十二月一
    日彰北中字第二四八二號函、華南商業銀行五權分行八十九年十二月四日華五權
    放字第六九號函、寶島商業銀行北台中分行八十九年十二月七日寶銀北台中字第
    八九二四一號函暨所附貸款契約書、借據、授信申請書、票據明細表，均無被告
    設於香港金川公司及芳琦公司填製之商業發票（PROFORMA INVOICE) 及上開台灣
    五家公司相互對開之統一發票及相互對開之支票（見八十九年度偵字第一七三一
    七號卷第一七五頁至第一八二頁及第一八七頁至第二七二頁）。再經本院分別函
    請前揭各銀行八十七年至八十九年間辦理貸款有無檢附商業發票（PROFMA INVOI
    CE）及上開公司簽發統一發票，用以證明申請辦理貸款公司營業額營運正常。分
　　別經彰化商業銀行北台中分行九十一年四月二十四日彰北中字第九四八號函復檢
    送川瀚公司自八十七年至八十九年間開發國信用狀貸款之信用狀及統一發票影本
    ，該統一發票均非秋剛公司、裕德昇公司、裕源旺公司、揚志公司簽發之統一發
    票。台灣中小企業銀行太平分行九十一年四月二十六日刑事陳報狀報稱：(一)川瀚
    公司辦理授信均為遠期信用狀外幣墊款開狀三筆，徵提商業發票三紙（為香港怡
    昌貿易公司、金納有限公司簽發，均非被告為負責人經營之金川公司及芳琦公司
    簽發）。(二)裕源旺公司授信有遠期信用狀外幣墊款開狀一筆，徵提商業發票一紙
　　（為香港EVTENTERPRISE CO.LIMITED）簽發，並非被告為負責人經營之金川公司
    或芳琦公司簽發）另外銷貸款一筆徵提國外開來信用狀一紙。上開川瀚、裕源旺
    等二公司並無提供其他公司簽發之統一發票。華南商業銀行水湳分行九十一年四
    月二十二日（九十一）華水湳字第０七八號函復裕源旺公司於八十九年度辦理貸
    款（申請開發遠期信用狀借款）所附之商業發票（PROFORMA  INVOLCE ）二張（
    為香港KO KOTRADICG COMPANY及STANDARD PRODUCT COMPANY簽發，並非被告為負
    責人經營之金川公司或芳琦公司簽發）及八十八年九月至八十九年四月之「台中
    市營業人銷售額與稅額申報書及八十八年九月四日至十二月三十一日會計師查核
    報告書，並無其他公司簽發之統一發票。華南商業銀行台中分行九十一年四月二
    十二日（九一）華中放字第一七０號函復秋剛公司申請辦理票據貼現及開發國內
    遠期信用狀貸款之統一發票影本為源合興鑄造股份有限公司簽發及秋剛公司簽發
    買受人為千億鋐企業股份有限公司、鉅澤機械有限公司、金隆騰機械有限公司、
    凱晴實業有限公司。台中商業銀行神岡分行九十一年五月三日中神岡字第八五號
  函復八十七年至八十九年間辦理貸款。僅檢附營業銷售額與稅額申報書。華南商
    業銀行五權分行九十一年五月二十四日華五權放字第一一四號函復川翰公司於八
    十七年至八十九年間並無檢附商業本案及其他公司簽發之統一發票辦理貸款，惟
    有提供威名營造工程股份有限公司簽發支票三張及秋剛公司簽發支票二張及千億
    鋐企業股份有限公司簽發支票一張借款六百二十七萬元。日盛國際商業銀行（原
    名稱寶島商業銀行）債權管理部台中法辦中心九十一年五月三十日盛銀台中法字
    第九一一六四號函復：川瀚公司自八十七年六月開始貸放二項目(1)開發國內即期
    Ｌ／Ｃ額度一千萬元。(2)短放票借額五百萬元。其中(1)國內即期Ｌ／Ｃ部分由第
    三人金隆騰機械有限公司簽發統一發票二張金額三百八十八萬五千元、偕志有限
    公司簽發十一張統一發票金額七百五十七萬六千七百十六元。(2)票借部分係由川
    瀚公司簽發統一發票為憑證，以第三人開立之支票融資，未徵提商業本票（以上
    見本院卷第六十七頁至第二二七頁）。雖前揭秋剛公司向華南商業銀行台中分行
    辦理貸款部分檢附秋剛公司簽發買受人川瀚公司之統一發票二張（見本院卷第一
    六四頁及第一七二頁）；惟川瀚公司分別向彰化商業銀行北台中分行、華南商業
    銀行五權分行、日盛國際商業銀行貸款並無檢附川瀚公司簽發買受人秋剛公司，
    自無檢察官起訴書所載相互對開內容不實之統一發票。又雖川瀚公司向華南商業
    銀行五權分行申請辦理貸款中，檢附秋剛公司簽發之支票二張；惟秋剛公司分別
    向台中商業銀行神岡分行、華南商業銀行台中分行申請辦理貸款中，並無檢附川
    瀚公司簽發支票，自無對開支票事實。
　(四)再查，被告甲○○雖於調查局中機組調查時曾自白稱：「我以本人香港之金川公
    司及芳琦公司以及國內上述五家公司名義辦理貨品進口復出口。」、「主要是上
    述五家公司要膨脹業績，故實際上並無任何實際交易。」、「可憑業績向銀行貸
    款，上述五家公司即可以其支票向銀行借款（即票貼）。」、「虛偽進口復出口
    總金額約三、四千萬元左右，我自成立芳琦公司即從事虛偽進口復出口業務，時
    間已有一年多。」、「我係以香港芳琦公司名義辦理進口貨物給上述五家公司後
    ，再以上述五家公司名稱將貨物出口給香港金川公司，完成進口復出口程序。」
    、「依每一筆虛偽進口復出口金額收取百分之一點五至三點五佣金，依金額大小
    議定，有的佣金中有包含進口稅、報關稅、空運費等費用，有的不包含稅。」各
    等語（見八十九年度偵字第一七三一七號第六頁至第十頁）。於檢察官偵查中自
    白稱：「（膨脹業績票貼取款，可獲取報酬）依照貨物進口總額百分之一點五至
    三點五」、「從八八年初開始進給他（指協助楊江川作進口業績）七百多萬元，
    我大概拿了二十萬元左右，我一進貨他便開支票給我，票貼是他自己的事」、「
    這五家公司我都有進口」、「向這五家公司共收了一百多萬元」、「這五家公司
    ，沒有實際銷貨都是為了膨脹業績」各等語（見同上偵查卷第三十二頁至第三十
    四頁）。共同被告張家祥於調查局中機組調查中自白稱：「與裕德昇公司無實際
    交易，並無收取任何價款」等語（見八十九年度他字第三四六○號第十八、十九
    頁）。共同被告蘇智成於調查局中機組自白稱：「是的。我於八十二年間因經營
    房地產業務認識甲○○，八十八年間起甲○○協助我以進口復出口方式膨脹裕德
    昇、裕源旺、揚志等三家公司業務量，我支付佣金予渠，始有金錢往來。」、「
    甲○○辦理進口復出口業務其貨品均由渠自行提供，是否係同一貨品我不清楚，
    且貨物進口後亦由渠自行保管，我本人均未看過任何進口及出口貨品，故實際上
    裕德昇、裕源旺、揚志等公司與香港金川、芳琦等公司並無實際交易。渠於八十
    八年及八十九年虛增之業績分別為，裕德昇公司進口二千一百萬元、出口一千五
    百萬元；裕源旺公司進口二千四百六十萬元、出口二千一百萬元；揚志公司進口
    二千八百四十萬元、出口二千三百二十萬元，我共支付甲○○佣金四百三十餘萬
    元。」、「裕德昇公司並無向秋剛公司購買任何機械產品，但自八十八年十一月
    間甲○○向我表示，由於秋剛公司負責人張家祥積欠渠債務未清，乃欲以秋剛公
    司開立發票予裕德昇公司再由裕德昇公司申報出口至前述香港金川、芳琦公司等
    公司作為虛假交易，以向稅捐單位申報請領百分之五法定退稅額之方式詐取退稅
    金額作為張家祥償還渠之債務，．．．．，我知道秋剛公司於八十八年十二月間
    開立發票金額為二千一百餘萬元，渠即以前述方式申報出口並向稅捐單位申報請
    領百分之五法定退稅額一百餘萬元，前述作業均由甲○○自行處理，我並未插手
    過問。」、「不是為了向金融行庫冒貸、超貸，因裕源旺、揚志等二家公司辦理
    前述貸款均係以不動產作為抵押，且均在公司成立初期或相關業務推動時即予辦
    理，故並未利用前述虛增公司業績方式進行冒貸及超貸。惟僅係為了維持行庫貸
    予之額度不被縮減，才會聽從甲○○之建議辦理虛偽之進口復出口方式虛增公司
    業績，且陸績支付佣金達四百三十餘萬元」各等語（見同上偵字第一七三一七號
    卷第五十五頁至第五十九頁及第一○九頁）。共同被告楊江川（即楊憲同）於調
    查局中機組自白稱：「原先我係與往來廠商以不實之相互循環對開進銷項發票方
    式，虛增公司營業額及美化公司財務報表，惟至八十八年七、八月間甲○○主動
    向我表示，前述行為並不合法且容易被發現，故乃建議我渠可以代為以進口復口
    方式，虛增川瀚公司營業額及美化公司財務報表，於是我即允諾讓渠幫忙，虛增
    業績金額約一千萬元，但甲○○索取手續費百分之五，金額約計五十萬元，我支
    付後認為成本太高，故僅配合實施過一次而已。」等語（見同上偵查卷第一五一
    頁）。於檢察官偵查中自白稱：「與甲○○作假進口復出口。於八十八年七、八
    月間，由我公司出口至甲○○香港的公司再進口進來。」、「虛增業績一千萬元
    ，他拿走百分之五約五十萬元手續費。」、「整個業務是甲○○所主導，我之所
    以會找上他是我有一筆業務跟台北的聖塔利貿易公司往來，該公司的一名陳先生
    與甲○○是朋友，介紹認識後，甲○○知道有此需要，才作假進出口，至於廠商
    互開發票是客戶彼此的需要。」各等語（見同上偵查卷第一五八頁）。經核前開
    被告甲○○與共同被告張家祥、蘇智成、楊江川等四人於調查局中機組調查時或
    檢察官偵查中自白之陳述，核與本院分別向前揭各銀行函查檢附資料之事實，均
    不相符，依首開最高法院判例要旨所示，自不得採為被告甲○○被訴此部分犯行
    之根據，此外查無其他積極證據足資認定被告甲○○被訴此部分之填具不實會計
    憑證及相對應之支票詐借貸款犯行，自不能依推測或擬制方法認定，此部分犯罪
    尚屬不能證明，惟檢察官既認與其本院論罪科刑部分有連續犯裁判上一罪之關係
    ，爰不就此部分另為無罪之諭知，併予說明。
三、據上論結：應依刑事訴訟法第三百六十九條第一項前段、第三百六十四條、第二
    百九十九條第一項前段，商業會計法第七十一條第一款，刑法第十一條前段、第
    二十八條、第五十五條、第三百三十九條第一項、第三項，罰金罰鍰提高標準條
    例第一條前段，判決如主文。
本案經檢察官乙○○到庭執行職務。
中      華      民      國　    九十一     年     八      月     五 　　日
                                臺灣高等法院臺中分院刑事第一庭
                                      審判長法  官　陳　紀　綱
                                            法　官  蕭　錦　鍾
                                            法  官　方　艤  駐
右正本證明與原本無異。
如不服本判決應於收受送達後十日內向本院提出上訴書狀，其未敘述上訴之理由者並
得於提起上訴後十日內向本院補提理由書（均須按他造當事人之人數附繕本）。
                                            書記官  江　玉　萍
中      華      民      國　    九十一     年     八      月     七 　　日
附錄論罪科刑法條：
刑法第三百三十九條：
意圖為自己或第三人不法之所有，以詐術使人將本人或第三人之物交付者，處五年以
下有期徒刑、拘役或科或併科一千元以下罰金。
前項之未遂犯罰之。
商業會計法第七十一條第一項：
商業負責人、主辦及經辦會計人員或依法受託代他人處理會計事務之人員有左列情事
之一者，處五年以下有期徒刑、拘役或科或併科新台幣十五萬元以下罰金：
一  以明知為不實之事項，而填製會計憑證或記入帳冊者。
                                        Ｒ
